【裁判字號】    97,訴,1498
【裁判日期】    970613
【裁判案由】    違反槍砲彈藥刀械管制條例
【裁判全文】
臺灣臺中地方法院刑事判決              97年度訴字第1498號
公  訴  人  臺灣臺中地方法院檢察署檢察官
被      告  甲○○
                    （另案
            丙○○
                    （另案
共      同
指定辯護人  本院公設辯護人  乙○○
上列被告等因違反槍砲彈藥刀械管制條例案件，經檢察官提起公
訴（97年度偵續字第131號），本院判決如下：
    主    文
甲○○未經許可，持有空氣槍，處有期徒刑參年，併科罰金新臺
幣參萬元，罰金如易服勞役，以新臺幣壹仟元折算壹日，扣案之
空氣槍壹枝（槍枝管制編號：0000000000號）沒收。
丙○○未經許可，持有空氣槍，處有期徒刑參年，併科罰金新臺
幣參萬元，罰金如易服勞役，以新臺幣壹仟元折算壹日，扣案之
空氣槍壹枝（槍枝管制編號：0000000000號）沒收。
    犯 罪 事 實
一、甲○○、丙○○、鄧維義（鄧維義綽號「小馬」，業於民國
    96年12月9日死亡，由檢察官為不起訴處分確定），均明知
    空氣槍為槍砲彈藥刀械管制條例所管制之槍枝，非經中央主
    管機關許可，不得持有。詎甲○○、丙○○、鄧維義三人因
    需錢孔急，而甲○○曾於95年間，經姓名年籍不詳綽號「鳥
    來仔」男子介紹，認識「易紘紙袋工廠」（址設臺中縣沙鹿
    鎮○○路文光巷26號）負責人林俊杰，且曾向林俊杰借款遭
    拒而懷恨在心，竟於96年9月2日下午3時許，由甲○○提議
    綁架林俊杰勒贖金錢，再佯由甲○○出面代林俊杰支付贖款
    ，如此林俊杰將清償贖款給甲○○，所得之金錢再由三人朋
    分花用，經丙○○、鄧維義同意後，彼三人遂共同基於意圖
    為自己不法之所有之犯意聯絡，於同月3日晚上8時許，由甲
    ○○帶丙○○、鄧維義至林俊杰之前開工廠附近探勘環境。
    期間，甲○○更藉故至林俊杰之家中拜訪，趁機於閒聊時提
    及最近其以現金付款方式購買價值新臺幣（下同）370餘萬
    元之賓士SLK雙門跑車，且郵局尚有存款800餘萬元等情，讓
    林俊杰誤以為甲○○之財力雄厚，圖謀日後林俊杰得以向甲
    ○○借款以付贖款。謀議既定後，鄧維義遂於同年9月5日19
    時許，交付丙○○其於96年2、3月間自甲○○處取得而持有
    之具殺傷力之空氣槍1枝（槍枝管制編號：0000000000號，
    而該空氣槍係甲○○於94年5、6月間自其真實姓名、年籍不
    詳之成年友人「陳信男」處取得而持有），用以綁架林俊杰
    ，丙○○即自斯時起與丙○○、甲○○共同持有該空氣槍。
    嗣於丙○○、鄧維義二人持該空氣槍前往綁架林俊杰得逞，
    再以上開謀議方式，由甲○○出面佯代支付贖款，再將林俊
    杰釋放後（甲○○、丙○○涉犯強盜得利罪部分，業經本院
    另案96年度訴字第4565號分別判處有期徒刑7年2月在案），
    為警根據線報，於同年10月9日上午7時10分許，持本院核發
    之96年度聲搜字第4187號搜索票至臺中市○○路55號7樓搜
    索查獲丙○○，並扣得上開空氣槍1枝（內含氣體鋼瓶1 個
    ）。
二、案經臺灣臺中地方法院檢察署檢察官指揮內政部警政署刑事
    警察局、臺中港務警察局移送同署檢察官偵查起訴。
    理    由
壹、證據能力部分：
一、被告甲○○之指定辯護人雖主張就本院引用之證人即共同被
    告鄧維義之偵訊供述，認無證據能力云云。惟按刑事訴訟法
    第158條之3規定：「證人、鑑定人依法應具結而未具結者，
    其證言或鑑定意見，不得作為證據。」所謂「依法應具結而
    未具結者」，係指檢察官或法官依刑事訴訟法第175條之規
    定，以證人身分傳喚被告以外之人（證人、告發人、告訴人
    、被害人、共犯或共同被告）到庭作證，或雖非以證人身分
    傳喚到庭，而於訊問調查過程中，轉換為證人身分為調查時
    ，此時其等供述之身分為證人，則檢察官、法官自應依本法
    第186條有關具結之規定，命證人供前或供後具結，其陳述
    始符合第158條之3之規定，而有證據能力。若檢察官或法官
    非以證人身分傳喚而以告發人、告訴人、被害人或共犯、共
    同被告身分傳喚到庭為訊問時，其身分既非證人，即與「依
    法應具結」之要件不合，縱未命其具結，純屬檢察官或法官
    調查證據職權之適法行使，當無違法可言。而前揭不論係本
    案或他案在檢察官面前作成未經具結之陳述筆錄，係屬被告
    以外之人於偵查中向檢察官所為之陳述，本質上屬於傳聞證
    據，基於保障被告在憲法上之基本訴訟權，除該被告以外之
    人死亡、身心障礙致記憶喪失或無法陳述、滯留國外或所在
    不明而無法傳喚或傳喚不到、或到庭後拒絕陳述等情形外，
    如已經法院傳喚到庭具結而為陳述，並經被告之反對詰問，
    前揭非以證人身分而在檢察官面前未經具結之陳述筆錄，除
    顯有不可信之情況者外，得為證據（最高法院96年度台上字
    第3527號判決意旨參照）。又按檢察官職司追訴犯罪，就審
    判程序之訴訟構造言，檢察官係屬與被告對立之當事人一方
    ，偵查中對被告以外之人所為之偵查筆錄，或被告以外之人
    向檢察官所提之書面陳述，性質上均屬傳聞證據。在理論上
    ，如未予被告反對詰問、適當辯解之機會，一律准其為證據
    ，似有違當事人進行主義之精神，對被告之防禦權亦有所妨
    礙；然而現階段刑事訴訟法規定檢察官代表國家偵查犯罪、
    實施公訴，必須對於被告之犯罪事實負舉證之責，依法其有
    訊問被告、證人及鑑定人之權，證人、鑑定人且須具結，而
    實務運作時，偵查中檢察官向被告以外之人所取得之陳述，
    原則上均能遵守法律規定，不致違法取供，其可信性極高，
    為兼顧理論與實務，乃於修正刑事訴訟法時，增列第159 條
    之1第2項，明定被告以外之人（含被害人、證人等）於偵查
    中向檢察官所為陳述，除顯有不可信之情況外，得為證據；
    復按刑事訴訟法第159條之1第2項，明定被告以外之人於偵
    查中向檢察官所為陳述，除顯有不可信之情況外，得為證據
    。所謂「不可信之情況」，由法院審酌被告以外之人於陳述
    時之外在環境及情況而為判斷。而被告以外之人於偵查時，
    是否與被告對質，與其陳述時之外在環境並無必然之關聯，
    自不得以偵查中未經被告詰問，逕認該陳述無證據能力。至
    該等陳述與事實是否相符，要屬證據證明力之問題，與證據
    能力之有無，不容混淆（最高法院94年度台上字第7132號判
    決、95年度台上字第1585號判決參照）。查本件證人即共同
    被告鄧維義業於96年12月9日死亡，此有個人基本資料查詢
    結果1份及臺灣臺中地方法院檢察署檢察官96年度偵字第241
    51號不起訴處分書1份在卷可稽（同偵查案號卷第48、54 頁
    ），客觀上顯有不能於審判中到庭接受詰問之情形，已無從
    依法踐行詰問程序，本院觀其於96年10月9日偵訊中業已具
    結（同日共同被告甲○○、丙○○亦經具結，見同上偵卷第
    11頁以下），且於偵查中為供陳時均應答無誤；其證述，亦
    核與被告甲○○、丙○○二人之供述及證人林俊杰之證述相
    符（詳見下述），是其於檢察官偵查中所為之證詞，非顯有
    不可信之情形，自得為本件之證據（最高法院96年台上字第
    5457號判決意旨參照）。
二、再按被告以外之人（包括證人、鑑定人、告訴人、被害人及
    共同被告等）於審判外之陳述雖不符刑事訴訟法第159條之1
    至之4等4條之規定，而經當事人於審判程序同意作為證據，
    法院審酌該言詞陳述或書面陳述作成時之情況，認為適當者
    ，亦得為證據；當事人、代理人或辯護人於法院調查證據時
    ，知有刑事訴訟法第159條第1項不得為證據之情形，而未於
    言詞辯論終結前聲明異議者，視為有前項之同意，同法第15
    9條之5定有明文。立法意旨在於傳聞證據未經當事人之反對
    詰問予以核實，原則上先予排除。惟若當事人已放棄反對詰
    問權，於審判程序中表明同意該等傳聞證據可作為證據；或
    於言詞辯論終結前未聲明異議，基於尊重當事人對傳聞證據
    之處分權，及證據資料愈豐富，愈有助於真實發見之理念，
    且強化言詞辯論主義，使訴訟程序得以順暢進行，上開傳聞
    證據亦均具有證據能力。本案被告、指定辯護人、公訴人於
    本院審理程序時，除上開證人即共同被告鄧維義之偵訊供述
    外，就本院下列所引用其餘證據，均未加爭執，且本院審酌
    證據作成之形式，均無瑕疵、與待證事實具有關聯性等情況
    ，認為適當，應認得為證據，合先敘明。
貳、實體部分：
一、訊據被告二人對於犯罪事實欄所載在被告丙○○之住處為警
    查獲上開空氣槍乙情等客觀事實固均坦認無隱，惟均矢口否
    認有何違反槍砲彈藥刀械管制條例之犯行。(1)被告甲○○辯
    稱略以：這把空氣槍是兩年前「陳信男」來我家找我，自己
    把東西放在資源回收筒裡面，當時我不知道「陳信男」所丟
    的是槍，鄧維義跟我拿槍的時候，我也不知道，是他打電話
    跟我講，他有在我家的回收筒，拿了一些鐵的東西，也沒有
    跟我講是槍，且槍枝握把的殼是破的，不知道是有殺傷力的
    槍等語。(2)被告丙○○辯稱略以：這把槍是96年10月9日在
    我家查到的，當時我們是拿這把槍去押林俊杰，這把槍是鄧
    維義當天帶來的，鄧維義就是拿這把槍去押林俊杰，我記得
    槍是放在車上，沒有帶下去，當天是我跟鄧維義兩人一起下
    去押林俊杰，林俊杰被放掉後，我和鄧維義一起回到我家後
    ，鄧維義就把槍一起帶到我家，鄧維義把槍放在我家客廳泡
    茶桌熱水瓶旁邊，我覺得是玩具槍，就把它收起來放到鞋櫃
    那邊，直到警察來問我說我犯槍砲罪，我說我沒有槍，只有
    放在鞋櫃的那枝，不然你拿去，後來警察就把槍扣起來，．
    ．．當時情形是鄧維義到了林俊杰的工廠時，把槍拿出來放
    在車子副駕駛座的座位下面，當時我坐副駕駛座，就把槍拿
    起來看一看，覺得是玩具槍，就把槍丟到車後座，後來才下
    車去押林俊杰，當林俊杰進來車子以後，因林俊杰坐到槍，
    我就把槍拿起來晃一晃，就把槍收起來放在我的座位下面旁
    邊，我去押林俊杰的時候，我覺得這把槍是玩具槍，且槍枝
    握把的殼是破的，根本不知道是有殺傷力的槍等語。
二、經查：
(一)、被告二人未經許可而曾持有上開空氣槍之事實，業據被告二
    人於偵訊中供述明確，核與證人即共犯鄧維義、即證人即被
    害人林俊杰於警詢、偵訊中證述之情節相符，並有搜索票、
    扣押物品目錄表等在卷可稽，且有上開空氣槍1枝扣案可資
    佐證。又扣案之上開空氣槍1枝，經送請內政部警政署刑事
    警察局鑑定結果略以：「送鑑空氣槍壹支（槍枝管制編號00
    00000000號）係氣體動力式槍枝，以小型高壓氣體鋼瓶內氣
    體為發射動力，經以金屬彈丸測試3次，其中彈丸（直徑4.5
    mm、重量0.37 g）最大發射速度為132公尺／秒，計算其動
    能為3.2焦耳，經換算其單位面積動能為20焦耳／平方公分
    。（依日本科學警察之研究結果，彈丸單位面積動能達20焦
    耳／平方公分，則足以穿入人體皮肉層）。」等語，有內政
    部警政署刑事警察局96年12月7日型鑑字第0960172016號槍
    彈鑑定書1份在卷可佐，復有槍枝照片可參，是依前開鑑定
    測試結果，扣案空氣槍之發射彈丸單位面積動能均已超過足
    以穿入人體皮肉層之標準，當認係具有殺傷力無訛。
(二)、被告二人雖以前詞置辯，惟查：1.被告甲○○於偵訊中自陳
    ：「（槍是否你的？）是我朋友借我的，槍是鄧維義跟我借
    的。」、「（槍何來？）是我朋友陳信男於2年前來我家，
    而我家外面有三桶資源回收桶，因為該槍壞了，他就丟在我
    家。」等語（同上偵卷第21頁）、「（空氣槍是否你的？）
    不是，是我的朋友陳幸男（音譯），我不知道如何寫，他是
    95年5、6月中午拿到我家找我，當時他好像有喝酒，他稱槍
    壞掉了，我就將槍丟在廢五金的桶子內，96年鄧維義說要借
    ，我才借給他的。」等語（同上偵卷第36頁）。2.被告丙○
    ○於警詢中自陳：「96年9月5日當晚你或鄧維義有無攜帶刀
    、槍或其他武器【含假槍】？）有，96年9月5日當天鄧維義
    拿了一把今天在我住處被查獲的黑色玩具槍給我帶著，說要
    嚇當事人用的，我把槍放在車後座」等語（警卷第9頁）；
    繼於偵訊中自陳：「（你們帶何物去？）鄧維義帶了一把玩
    具手槍，．．．要下車時，是我將槍拿到後面，．．．（與
    被害人在車上你有無拿槍出來玩？）有。我還有問他究竟是
    欠何人錢，他說他想不出是欠何人錢」等語（同上偵卷第12
    頁）、「槍不是我的，是鄧維義的。我拿槍是要嚇他，我看
    了一下是玩具槍，我就將槍丟在車子後面，我一看就知道是
    玩具槍，而且鄧維義也跟我講是玩具槍。」（同上偵卷第37
    頁）；再於本院聲羈訊問時自陳：「（玩具手槍及膠帶做何
    用？）槍枝、膠帶是鄧維義的，說是要拿來嚇被害人」等語
    （本院96年度聲羈字第17 73號卷第9頁）。3.證人即共犯鄧
    維義於警詢中供稱：「（犯案工具槍械、車輛由何人提供？
    ）車子是丙○○提供，槍械是大約1年半前我向甲○○借用
    的。」等語（警卷第6頁）；繼於偵訊時供稱：「（拿何槍
    去？）BB彈的槍」等語（同上偵卷第10頁）、「扣案的空氣
    槍是否你的？）是我跟甲○○借的。是在96年2、3月間跟甲
    ○○借的，甲○○是在我順和7街17號住處交給我的。因為
    我屋頂上都是貓，我借來是要嚇貓的；．．．（槍是否你交
    給丙○○的？）是；（有無跟丙○○講槍何來？何用？）沒
    有，另外槍握把的殼是破的。」等語（同上偵卷第36頁以下
    ）。4.又證人及被害人林俊杰於警詢中證稱：「（你如何確
    定綁匪是持槍將你綁架？）因為我在工廠內被他們綁架時，
    有看到其中1名綁匪手持黑色手槍，而在車上後綁匪還有拿
    槍碰我的頭問我這樣敲下去不知道會不會痛，我當時就感覺
    那把槍是鐵做的真槍。」等語（警卷第11頁）、繼於偵訊中
    證稱：「鄧維義先下車借廁所，．．．鄧維義從廁所出來後
    ，丙○○就在工廠門口，．．．鄧維義進去廁所只有5秒鐘
    ，他從廁所出來後，就從後面用右手勒住我的脖子，丙○○
    就拿了一個槍在我的後面，抵住我的右側肋骨．．．，就把
    我押到車上，我坐在左後方，右側是丙○○，他拿著槍看著
    我」等語（同上偵卷第5頁反面）。是觀諸上開被告二人關
    於槍枝交付移轉、持槍綁架被害人林俊杰等經過之供述，核
    與證人即共犯鄧維義、即被害人林俊杰證述之情節大致相符
    ，堪信屬實。且依被告二人及證人即共犯鄧維義之上開證供
    述可知，彼三人事先即共同謀議綁架被害人林俊杰，並推由
    被告丙○○與證人即共犯鄧維義下手實施綁架行為，再連絡
    被告甲○○前來付贖搭救被害人林俊杰，為此證人即共犯鄧
    維義並交付其於96年2、3月間向被告甲○○取得之上開空氣
    槍給被告丙○○，共同持該空氣槍前往威嚇被害人林俊杰以
    順利綁架林俊杰得逞，則衡諸常情，彼等共同謀議侵門踏戶
    到被害人之工廠綁架被害人，當慮及被害人可能會持武器強
    烈反抗，為避免遭到反制，自須攜帶強而有力之武器，以有
    效壓制被害人逼其就範，此觀之被告丙○○及證人即共犯鄧
    維義事先準備上開空氣槍共同攜帶前往自明。再參以證人即
    共犯鄧維義證稱當初是為了嚇貓所以才向被告甲○○取得該
    空氣槍，則彼等既未持用如刀、棍等一般常見之押人工具，
    僅持該空氣槍（另有膠帶2捲）前往綁架被害人林俊杰，對
    於該空氣槍具有殺傷力乙節應有一定的認識。5.又被告甲○
    ○於偵訊中已自陳該空氣槍是其朋友（按即「陳信男」）借
    其的，鄧維義再跟其借等語，後又辯稱是「陳信男」自己放
    在其家資源回收桶，其不知是槍等語，關於其如何向「陳信
    男」取得該空氣槍之前後供述不一，是否屬實已有可疑！且
    其於偵訊中自陳將槍交付予證人即共同被告鄧維義乙情，核
    與證人即共同被告鄧維義證述該空氣槍是向被告甲○○取得
    等語相符，顯然被告甲○○應知悉為槍枝具確有持有之意。
    是被告甲○○辯稱不知是槍，且與被告丙○○共同辯稱不知
    該空氣槍具有殺傷力云云，無非事後畏罪卸責之詞，要無可
    採。
(三)、基上，被告二人所辯均無足採。從而，本件事證明確，被告
    二人未經許可，持有前述扣案空氣槍之犯行，均洵堪認定，
    應依法論科。
四、論罪科刑：
(一)、按未經許可持有手槍，其持有之繼續，為行為之繼續，亦即
    一經持有，罪已成立，但其完結須繼續至持有行為終了時為
    止。查本案被告甲○○自94年5、6月間起持有上開空氣槍，
    其非法持有上開空氣槍之行為繼續至96年10月9日為警查獲
    時止，其持有行為之終了既在刑法修正施行後，自無行為後
    法律變更可言，應逕適用修正後之刑法規定論處，而無新舊
    法比較適用之問題（最高法院88年度台上字第2968號、95年
    度台上字第3461號判決意旨參照）。是核被告二人持有上開
    空氣槍所為，均係犯槍砲彈藥刀械管制條例第8條第4項之未
    經許可持有空氣槍罪。
(二)、爰審酌被告二人均素行不佳，明知並未經主管機關許可而得
    持有槍枝，竟持有前述槍枝，且用以綁架被害人林俊杰得逞
    ，對社會治安危害重大，行為殊不可取，暨犯後曾坦承上開
    槍枝曾為其等持有之客觀事實，態度尚可，及其犯罪之動機
    、目的、手段等一切情狀，分別量處如主文所示之刑，及就
    併科罰金部分諭知易服勞役之折算標準，以示懲儆。
(三)、扣案之空氣槍1枝（槍枝管制編號：0000000000號），係違
    禁物，應依刑法第38條第1項第1款之規定，諭知沒收。至於
    內附之氣體瓦斯鋼瓶1支，並非違禁物，亦無積極證據證明
    確係被告二人或證人即共犯鄧維義所有，爰不予宣告沒收，
    附此敘明。
據上論斷，應依刑事訴訟法第299條第1項前段，槍砲彈藥刀械管
制條例第8條第4項，刑法第11條前段、第42條第3項、第38條第1
項第1款，判決如主文。
本案經檢察官黃元亨到庭執行職務
中    華    民    國    97    年    6     月    13    日
                  刑事第十四庭  審判長法  官   陳  葳
                                      法  官   林世民
                                      法  官   洪堯讚
上正本證明與原本無異。
如不服本判決，應於收受送達後10日內向本院提出上訴書狀（應
敘述具體理由並附繕本）。
上訴書狀如未敘述理由，應於上訴期間屆滿後20日內補提理由書
於本院。
                                      書記官    沈慧玲
中    華    民    國    97    年    6    月    13    日
附錄論罪科刑法條
槍砲彈藥刀械管制條例第8條
未經許可，製造、販賣或運輸鋼筆槍、瓦斯槍、麻醉槍、獵槍、
空氣槍或第4條第1項第1款所定其他可發射金屬或子彈具有殺傷
力之各式槍砲者，處無期徒刑或5年以上有期徒刑，併科新臺幣1
千萬元以下罰金。
未經許可，轉讓、出租或出借前項所列槍枝者，處 5 年以上有期
徒刑，併科新臺幣 1 千萬元以下罰金。
意圖供自己或他人犯罪之用，而犯前二項之罪者，處無期徒刑或
 7 年以上有期徒刑，併科新臺幣 1 千萬元以下罰金。
未經許可，持有、寄藏或意圖販賣而陳列第 1 項所列槍枝者，處
 3年以上10年以下有期徒刑，併科新臺幣700萬元以下罰金。
第 1 項至第 3 項之未遂犯罰之。


司法院資訊處製作；財團法人民間司法改革基金會備份。
